臺灣臺中地方法院刑事判決　　　　　　　96年度易字第1969號
公　訴　人　臺灣臺中地方法院檢察署檢察官
被　　　告　甲○○
　　　　　　　　　　（現於臺灣高雄監獄執行中）
上列被告因恐嚇取財案件，經檢察官提起公訴（95年度偵字第25
704號），本院判決如下：
    主    文
甲○○幫助意圖為自己不法之所有，以恐嚇使人將本人之物交付
，累犯，處有期徒刑伍月，如易科罰金，以新臺幣壹仟元折算壹
日。
    犯罪事實
一、甲○○前於民國九十三年間，因竊盜案件，經法院判處有期
    徒刑八月確定，另因施用毒品案件，經法院判處有期徒刑九
    月確定，以上二案並經裁定應執行有期徒刑一年五月，於九
    十四年十二月二十九日縮短刑期假釋出獄，並交付保護管束
    ，於九十五年二月二日保護管束期滿視為執行完畢。仍不知
    悔改，明知提供金融帳戶予他人使用，有幫助犯罪集團從事
    不法犯行及作為人頭帳戶以供贓款出入所用，並使偵辦刑事
    案件之檢警人員無從查知其真正身分之可能，仍基於縱有人
    以其金融帳戶實施恐嚇取財犯罪，亦不違背其本意之幫助犯
    意，於九十五年二月二十二日以後某日，在不詳地點，將其
    所申請開立之00000000000000帳號郵局帳戶（下稱上開帳戶
    ）之存摺、提款卡暨密碼交予恐嚇取財集團成員使用。嗣該
    恐嚇取財集團成員於九十五年八月七日十四時許，以電話向
    住在臺中縣大肚鄉○○路八巷六十二之十三號之乙○○恐嚇
    稱：「你的鴿子遭到我網走，必須去匯款，否則不會歸還鴿
    子」等語，致乙○○心生畏懼，而依恐嚇取財集團成員指示
    ，於同日匯款新臺幣（下同）2005元至上開帳戶。
二、案經臺中縣警察局烏日分局報告臺灣臺中地方法院檢察署檢
    察官偵查起訴。
    理    由
一、按現行刑事訴訟法為保障被告之反對詰問權，排除具有虛偽
    危險性之傳聞證據，以求實體真實之發見，於該法第一百五
    十九條第一項明定被告以外之人於審判外之言詞或書面陳述
    ，除法律有規定者外，不得作為證據。又被告以外之人於審
    判外之陳述，雖不符前四條之規定（即刑事訴訟法第一百五
    十九條之一至同條之四），而經當事人於審判程序同意作為
    證據，法院審酌該言詞陳述或書面陳述作成時之情況，認為
    適當者，亦得為證據；當事人、代理人或辯護人於法院調查
    證據時，知有第一百五十九條第一項不得為證據之情形，而
    未於言詞辯論終結前聲明異議者，視為有前項之同意，刑事
    訴訟法第一百五十九條之五定有明文。本件檢察官及被告並
    未就卷內證據資料之證據能力有所爭執，且迄於言詞辯論終
    結前，均未主張有刑事訴訟法第一百五十九條第一項不得為
    證據之情形，是應認已同意卷內證據均得作為證據，且經本
    院審酌後，認無不適當之情形，應認本案調查之卷內證據均
    有證據能力，合先敘明。
二、訊據被告固坦承上開帳戶為其所開立，且開戶後，曾於九十
    五年二月間去辦理更換提款卡及印章等手續，惟矢口否認涉
    有前揭犯行，辯稱：伊上開帳戶之存摺、提款卡及密碼資料
    本來是放在伊房間內，後來被一名綽號「阿清」之男子偷走
    ，伊發現遺失後，因為帳戶內也沒有什麼錢，所以沒有去辦
    理掛失，伊並沒有提供上開帳戶予他人用作恐嚇取財之用云
    云。經查：
（一）上開帳戶確為被告所開立一節，除據被告自承不諱，並有
      上開帳戶之開戶基本資料在卷可佐。又上開帳戶被犯罪集
      團利用作為向被害人乙○○恐嚇取財之入帳帳戶，及乙○
      ○遭恐嚇後確有匯款2005元至上開帳戶等情，業據被害人
      乙○○於警詢中證述綦詳，並有郵政國內匯款執據及上開
      帳戶之交易明細資料在卷可參。
（二）至被告雖以上揭情詞置辯，惟金融帳戶為個人信用理財之
      重要工具，常人均知妥慎保管，若有發現遺失或遭竊情形
      ，亦知應迅速辦理掛失手續，避免帳戶遭人非法使用，被
      告為具有正常智識之成年人，焉有知悉帳戶資料遭竊後，
      仍未辦理掛失手續之理？況被告前於九十五年二月二十二
      日，尚有以印鑑遺失之原因，辦理上開帳戶印鑑更換手續
      之紀錄，此有開戶基本資料在卷可憑，益徵被告對上開帳
      戶並非漠不關心，其所辯失竊而未掛失云云，顯為卸責之
      詞。
（三）又一般恐嚇取財集團以他人帳戶供作款項出入之帳戶，通
      常會先取得帳戶所有人之同意才使用，否則一旦帳戶所有
      人辦理掛失，被害人所匯入之款項即遭凍結無法提領，而
      帳戶所有人反可輕易辦理補發存摺、變更印鑑及密碼，將
      款項提領一空，衡以上情，犯罪集團當無甘冒此風險之理
      。是以，果若被告辯稱其所有上開帳戶資料乃係遭人竊取
      後盜用，則持有上開帳戶資料之犯罪集團根本無法知悉帳
      戶所有人何時將辦理掛失止付，而被害人所匯入之款項是
      否可順利提領即處於不確定狀態，又豈需大費周章向他人
      恐嚇取財後，要求被害人匯款至其等無法擔保確可領用之
      被告帳戶內？此益徵被告上開所辯，與事實不符。是上開
      帳戶資料，應係被告自行交付犯罪集團成員使用。
（四）按刑法上之故意，分直接故意（確定故意）與間接故意（
      不確定故意），「行為人對於構成犯罪之事實，明知並有
      意使其發生者」為直接故意；又「行為人對於構成犯罪之
      事實，預見其發生而其發生並不違背其本意者」為間接故
      意。而參以金融帳戶可供款項之存匯、提領，一般人均可
      輕易申請開設，並無任何資格條件之限制，如非洗錢、犯
      罪等不法目的或為掩飾自己真實身分，依常情並無捨棄自
      己申設帳戶而迂迴向他人收購帳戶使用之理，且近來電話
      詐欺或恐嚇取財等集團犯罪層出不窮，該等犯罪集團，多
      係利用人頭帳戶作為出入帳戶，已業經媒體廣為披載，被
      告對此自有所悉，而對於交付其上開帳戶可能被用來作為
      恐嚇取財等非法用途上，應有所預見，且不違背其本意。
（五）再按刑法上之幫助犯，係指以幫助之意思，對於正犯資以
      助力，而未參與實施犯罪之行為者而言。被告雖有將上開
      帳戶之存摺、提款卡及密碼資料提供予恐嚇取財者使用，
      惟既未見其有何參與恐嚇被害人之行為或於事後亦分得贓
      款之積極證據，即無從認屬恐嚇取財罪之共同正犯。然而
      ，被告將其所有之上開帳戶提供予恐嚇取財者作為指定被
      害人匯款之帳戶，乃係基於幫助他人犯恐嚇取財罪之犯意
      ，而被告提供上開帳戶予他人之行為，復屬恐嚇取財構成
      要件以外之行為，則被告自屬以幫助之意思，參與恐嚇取
      財構成要件以外之行為，應論以恐嚇取財之幫助犯。本案
      事證明確，被告之犯行，堪予認定。
三、核被告所為，係犯刑法第三十條第一項、第三百四十六條第
    一項之幫助恐嚇取財罪。被告為幫助犯，應依刑法第三十條
    第二項規定，按正犯之刑減輕其刑。又被告有如犯罪事實欄
    所載前科，此有臺灣高等法院被告前案紀錄表及臺灣臺中地
    方法院檢察署刑案資料查註紀錄表在卷可按，其於受有期徒
    刑之執行完畢後，五年以內故意再犯本件有期徒刑以上之罪
    ，為累犯，應依刑法第四十七條第一項之規定加重其刑。並
    先加重後減輕其刑。爰審酌被告提供帳戶供他人非法使用，
    使犯罪集團之人易於得手，助長恐嚇取財之犯罪風氣，嚴重
    危害社會治安，犯後復飾詞卸責之態度等一切情狀，量處如
    主文所示之刑，並諭知易科罰金之折算標準，以資懲儆。
據上論斷，應依刑事訴訟法第二百九十九條第一項前段，刑法第
三百四十六條第一項、第三十條第一項、第二項、第四十七條第
一項、第四十一條第一項前段，刑法施行法第一條之一第一項、
第二項前段，判決如主文。
中　　華　　民　　國　　96　　年　　6 　　月　　13　　日
                  刑事第十二庭  審判長法　官  莊深淵
                                      法　官  廖慧如
                                      法　官  蔡建興
上正本證明與原本無異。
如不服本判決，應於送達後十日內向本院提出上訴狀（須附繕本
），上訴於臺灣高等法院臺中分院。
                                      書記官  黃英寬
中　　華　　民　　國　　96　　年　　6 　　月　　13　　日
附錄論罪科刑法條
中華民國刑法第346條
意圖為自己或第三人不法之所有，以恐嚇使人將本人或第三人之
物交付者，處六月以上五年以下有期徒刑，得併科一千元以下罰
金。
以前項方法得財產上不法之利益，或使第三人得之者，亦同。
前二項之未遂犯罰之。
